【裁判字號】    89,台上,1845
【裁判日期】    890811
【裁判案由】    第三人異議之議再審之訴
【裁判全文】
最高法院民事判決                              八十九年度台上字第一八四五號
    上  訴  人  萬通商業銀行股份有限公司
    法定代理人  高清愿
    被 上訴 人  賓揚股份有限公司
    法定代理人  陳宗仁
    訴訟代理人  周耀門律師
                王伊忱律師
                王恒正律師
右當事人間第三人異議之訴事件，上訴人對於中華民國八十八年十一月三十日台灣高
等法院台南分院再審判決（八十七年度再字第二四號），提起上訴，本院判決如左：
    主  文
原判決廢棄，發回台灣高等法院台南分院。
    理  由
本件上訴人主張：台灣台南地方法院（下稱台南地院）八十五年重訴字第三五八號、
台灣高等法院台南分院（下稱台南高分院）八十六年重上字第二二號及最高法院八十
七年台上字第三○七號民事確定判決漏未審酌：被上訴人營業企劃書影本、台灣雲林
地方法院（下稱雲林地院）八十五年度重訴字第七二號民事判決影本、土地登記簿謄
本影本、被上訴人與賓王汽車股份有限公司（下稱賓王公司）所簽訂之土地買賣合約
書影本、雲林地院八十六年一月十四日訊問筆錄影本、台灣士林地方法院（下稱士林
地院）八十六年十二月二十四日、同年十一月二十八日筆錄、中華賓士汽車股份有限
公司（下稱中華賓士公司）於八十五年八月五日開立予賓王公司之編號DW00000
000號統一發票一紙、被上訴人於八十五年八月二十一日、同年月三十一日開立予
賓王公司之統一發票、彰化銀行松山分行八十七年四月一日彰松字第七九八號函影本
、作廢之編號為ES00000000號統一發票影本、被上訴人開立予賓王公司之編
號ES00000000號、ES00000000、DW00000000號統一發票、
付款申請書影本、賓王公司退票紀錄影本、士林地院八十六年重訴字第三二五號民事
判決影本、被上訴人於另案提出之八十七年一月十四日準備書狀影本等證物，倘經斟
酌，伊可受較有利之裁判，因依民事訴訟法第四百九十六條第一項第十三款提起再審
之訴。
原審駁回上訴人再審之訴，無非以：按第三人主張就執行標的物，有足以排除強制執
行之權利，提起異議之訴時，執行程序尚未終結，而在訴訟進行中執行程序已終結者
，如該第三人未依民事訴訟法第二百五十六條第三款、第四百四十三條第一項之規定
，以他項聲明代最初之聲明，自不能不將其訴駁回，最高法院著有二十六年渝上字第
八二三號判例可資參照。查本件上訴人於台南地院八十五年度執全字第二四一四號假
扣押強制執行事件中所查封之如原判決附表（下稱附表）所示之車輛，業經台南地院
民事執行處於民國八十七年四月十六日以八十五南院慶執全字第二四一四號通知，將
該強制執行程序予以撤銷，並將該查封之標的物即系爭八部小客車啟封發還予第三人
即被上訴人，經依職權調閱上開假扣押強制執行事件卷宗查明屬實，足證系爭假扣押
強制執行程序業已終結。系爭八部小客車，既已啟封，發還予被上訴人，就上訴人而
言，已無從依本件判決而獲得任何實益至明，是上訴人以上開確定判決有民事訴訟法
第四百九十六條第一項第十三款之再審事由，提起本件再審之訴，顯無實益而無保護
之必要，難認其訴為有理由等詞，為其判斷之論據。
惟按本院二十六年渝上字第八二三號判例所指：第三人主張就執行標的物，有足以排
除強制執行之權利，提起異議之訴時，執行程序尚未終結，而在訴訟進行中執行程序
已終結者，如該第三人未依民事訴訟法第二百五十六條第三款、第四百四十三條第一
項之規定，以他項聲明代最初之聲明，自不能不將其訴駁回等語，僅係對第三人提起
異議之訴之限制而已，至對造當事人（即債權人）於該第三人異議之訴事件，受敗訴
判決後，提起再審之訴，即無適用之餘地。本件前訴訟程序係由被上訴人以附表所示
車輛屬伊所有，竟遭上訴人以對於賓王公司有債權未獲清償為由，予以假扣押，因而
提起第三人異議之訴，聲明求為撤銷該假扣押執行程序，經原確定判決認附表所示車
輛為被上訴人所有，因而判決撤銷台南地院八十五年度執全字第二四一四號假扣押強
制執行事件，就被上訴人所有系爭車輛所為之強制執行程序。則於上訴人提起再審之
訴，倘確有上訴人所主張民事訴訟法第四百九十六條第一項第十三款之再審事由，前
訴訟程序即可再開，如獲勝訴判決，縱該系爭車輛已交付被上訴人，上訴人非不得再
對系爭車輛為強制執行，於此情形，即難認無再審之實益，原審逕以上訴人無提起本
件再審之實益，駁回上訴人本件再審之訴，尚有可議，上訴論旨，指摘原判決不當，
求予廢棄，非無理由。
據上論結，本件上訴為有理由。依民事訴訟法第四百七十七條第一項、第四百七十八
條第一項，判決如主文。
中      華      民      國    八十九    年      八      月     十一     日
                              最高法院民事第七庭
                                  審判長法官  謝  正  勝
                                        法官  劉  福  來
                                        法官  高  孟  焄
                                        法官  徐  璧  湖
                                        法官  曾  煌  圳
      右正本證明與原本無異
                                              書  記  官
中      華      民      國    八十九    年      八      月     三十     日


司法院資訊處製作；財團法人民間司法改革基金會備份。
